高雄高等行政法院簡易判決　　　　　　　　　　　九十一年度簡字第一一二號
　　原　　　告　甲○○
　　訴訟代理人　丙　○
　　　　　　　　丁○○
　　被　　　告　高雄縣稅捐稽徵處
　　代　表　人　乙○○　○○
右當事人間因地價稅事件，原告不服高雄縣政府中華民國九十年九月十四日九十府訴
字第一五七六九一號訴願決定，提起行政訴訟。本院判決如左：
    主      文
原告之訴駁回。
訴訟費用由原告負擔。
    事實及理由
一、緣原告所有坐落高雄縣林園鄉○○○段一一八三地號土地，經高雄縣鳳山地政事
    務所民國（下同）八十六年六月十九日八六鳳地所三字第八二三二號函附「大坪
    頂以東地區都市計畫公共設施完竣地區範圍內土地清冊」所載上揭土地完竣面積
    為九四○．七五平方公尺，及高雄縣政府八十六年五月十六日府建都字第九二六
    七九號函復該地為公共設施完竣區。被告遂依土地稅法第十四條及第二十二條規
    定，按公共設施完竣部分面積依一般用地稅率，自八十七年起改課地價稅，經核
    定八十九年度地價稅新臺幣（下同）六二、四五二元。原告不服，申經復查，未
    獲變更，提起訴願，亦遭駁回，遂提起本件訴訟。
二、原告起訴意旨略以：鳳林公路應為三十公尺寬計畫道路，然路寬僅二十九．五公
    尺，亦非如高雄縣政府建設局都市計畫課所稱二九．九五公尺，其路寬未足；且
    系爭土地與高雄縣鳳林公路接邊沿中間及土地北側有鄉有地六十七公尺長，西側
    安和街計畫道路無排水溝，而至坐落高雄縣林園鄉○○○段一一八二地號僅六尺
    寬，貨車不能通行，其道路未設完竣，北側所臨十五公尺計畫道路，實際僅十三
    公尺，南側計畫路未開設，該地四周被公地包圍，無開發功能，地勢為西低東高
    ，遇雨氾濫，顯見排水設施有排水不良、積水情形；另自來水亦未施設，尚難謂
    公共設施完竣；且該土地現供農業經營，應非屬課徵地價稅範圍；倘認公共設施
    已完竣，按平均地權條例施行細則第三十六條規定，亦係以道路兩旁鄰接街廓之
    一半深度為準，然高雄縣政府建設局劃定本件街廓深度，其所取擇之街廓東西向
    一段，幾乎達系爭一一八二、一一八三號二筆土地之東西向寬度之全部，而非一
    半，顯不符平均地權條例施行細則第三十六條規定，縱須改課地價稅，亦有違比
    例原則；況系爭土地西側及南側之計畫道路尚未開闢，則街廓尚未真正形成，高
    雄縣政府建設局逕以系爭土地東側鳳林路，非以北側忠孝東路為基準，作為公共
    設施完竣面積之認定，未考量與未開闢道路之實際距離及土地開發成效，自難符
    平均地權條例授權高雄縣政府建設局得視實際情形劃定街廓深度之意旨。是高雄
    縣政府建設局對系爭土地公共設施完竣與否及範圍之認定，均有違誤。乃被告未
    詳查實情，遽以上揭高雄縣政府建設局對系爭土地公共設施完竣與否及範圍之認
    定、高雄縣鳳山地政事務所及高雄縣政府等函復，為本件課稅處分之依據，自屬
    違法不當。茲訴請撤銷訴願決定及原處分等語。
三、被告則以：（一）系爭土地已定地價，屬大坪頂以東地區都市計畫公共設施完竣
    地區範圍內之土地，據鳳山地政事務所前揭函附土地清冊載明系爭土地公共設施
    完竣，面積九四○．七五平方公尺。又高雄縣政府建設局以八十七年十二月三十
    一日八七建局都字第四六九○七號函附八十七年十二月十六日會勘記錄略以：「
    系爭土地所處地區，自來水公司稱配水管已埋設於鳳林路距側溝三公尺。台電公
    司會勘稱於鳳林路側架有高壓線路。都市計畫課會勘稱鳳林路現行寬度二九．九
    五公尺，目前作農業使用，兩旁設有排水溝。系爭土地既經各權責機關會勘結果
    ：核認屬公共設施完竣範圍。」等語。嗣被告就系爭土地公共設施是否完竣再予
    查證，經高雄縣政府建設局於八十八年五月一日以建局都字第一三四三○號函復
    被告略以：「系爭三筆土地應部分屬公共設施完竣範圍，並經地政機關核算公共
    設施完竣範圍之面積為．．．同段一一八三號為九四○‧七五㎡．．．。」等語
    ；又高雄縣政府於八十八年七月九日復重行會勘，亦認系爭土地屬部分公共設施
    完竣範圍，且原告對鳳林路已施設排水溝及架設高壓線路等事實，亦不爭執；又
    原告前因不服被告核定八十八年度系爭土地地價稅六○、七八四元，申經復查，
    未獲變更，提起訴願，亦遭駁回，經提起行政訴訟，由鈞院另案受命法官於九十
    年五月七日會同被告、高雄縣鳳山地政事務所及高雄縣政府派員履勘系爭土地，
    發現系爭土地東臨三十米鳳林路計畫道路，西側及南邊之計畫道路尚未開闢，北
    邊為十五米忠孝東路計畫道路，鳳林路兩側均有排水溝設施；且上揭計畫道路圍
    成之街廓之間，尚有一條安和街為既成道路，設有電線桿，並有小貨車行駛經過
    ，該區他筆土地上亦有住家。足見並無原告主張無法通行貨車及自來水、電力未
    設情形，是高雄縣政府建設局就本件有關公共設施完竣之會勘結果，認定系爭土
    地屬公共設施完竣範圍，並無不合，且上開訴訟業經鈞院以八十九年度訴字第二
    二八號判決原告敗訴。至於系爭土地因原告自行填墊致地勢不平，遇雨或有積水
    現象，固經其提出照片為證，並於高雄縣政府建設局八十七年十二月十六日會勘
    時提出記錄在案；然要屬原告於土地利用時，是否應自行調整、改良地勢，以與
    排水設施之路面配合之問題，尚與排水設施是否完成無涉。另原告以系爭土地南
    邊、西側計畫道路尚未開闢，主張公共設施未完竣，對前述街廓定義之疑義，自
    無可採。職是，縱系爭土地仍作農業使用，依土地稅法第十四條及第二十二條規
    定及高雄縣府認定之完竣面積，自八十七年起仍應改課原告地價稅。（二）鳳林
    公路業已開闢完成，係本件街廓計畫道路之一，而街廓北側之忠孝東路尚未開闢
    完成，是本件公共設施完竣面積自應以鳳林路為基準而劃定，無以忠孝東路為鄰
    接街廓深度計算基礎之理。又高雄縣政府依平均地權條例施行細則第三十六條第
    三項之授權，邀集議會及各相關單位代表，共同開會研商，自行訂定都市計畫土
    地公共設施完竣範圍認定標準：凡臨十五米以下道路者，以二十米範圍為認定完
    竣範圍，臨十五米以上道路者，以三十米深度為完竣區，亦有該認定事宜會議記
    錄附卷可參，顯對各種街廓深度及地形之差異已作更妥善而完整之考量，並放寬
    公共設施完竣範圍之認定。又依平均地權條例施行細則第三十六條規定，本件公
    共設施完竣之範圍，係以道路兩旁鄰接街廓之一半深度為準，非原告所稱系爭土
    地鄰接道路之一半面積。從而，被告依上開認定標準、上揭高雄縣鳳山地政事務
    所及高雄縣政府等函復，核課本件地價稅捐，尚屬從寬等語，資為置辯。
四、按「已規定地價之土地，除依第二十二條規定課徵田賦者外，應課徵地價稅。」
    、「非都市土地依法編定之農業用地或未規定地價者，徵收田賦，但都市土地合
    於左列規定者，亦同．．．．(二)公共設施尚未完竣前，仍作農業用地使用者。．
    ．．．」分別為土地稅法第十四條、第二十二條第一項第二款所明定。則都市土
    地，如公共設施業已完竣者，自應改課地價稅，要無疑義。次按，「本條例第二
    十二條第一項第二款所稱公共設施尚未完竣前，指道路、自來水、排水系統、電
    力等四項設施尚未建設完竣而言。前項道路以計畫道路能通行貨車為準；自來水
    及電力以可自計畫道路接通輸送者為準；排水系統以能排水為準。公共設施完竣
    之範圍，應以道路兩旁鄰接街廓之一半深度為準。但道路同側街廓之深度有顯著
    差異者或毗鄰地形特殊者，得視實際情形由直轄市或縣（市）政府劃定之。」、
    「本條例第二條所定直轄市政府及縣（市）政府之所屬單位，在實施本條例時，
    其主辦業務劃分如左：．．．四、關於．．．公共設施完竣地區範圍之勘定，與
    土地之改良利用等事項；在直轄市政府為工務局或建設局；在縣（市）政府為建
    設局或工務局或農業局（科）。」亦分別為平均地權條例施行細則第三十六條、
    第二條所明定。又土地稅法施行細則第二十一條第二項都市土地農業區、保護區
    、公共設施尚未完竣地區、依法限制建築地區、依法不能建築地區及公共設施保
    留地等之地區範圍，如有變動，工務（建設）機關應於每年二月底前，將變動地
    區範圍送地政機關及農業主管機關。地政機關或農業主管機關對前項變動地區內
    應行改課地價稅之土地，應於每年五月底前列冊移送主管稽徵機關，復為土地稅
    法施行細則第二十五條所明定。則公共設施已否完竣，參照上開規定，自應由縣
    市政府工務（建設）地政機關辦理，並編造清冊移送稅捐機關核課。又街廓，係
    指都市計畫範圍內四周被都市○○道路圍成之土地，都市計畫法臺灣省施行細則
    第十一條第二項亦有規定。
五、經查，依上開平均地權條例施行細則第三十五條、第三十六條規定，本件公共設
    施是否完竣之認定權責機關，為高雄縣政府建設局；而依復查卷所附該局八十七
    年十二月三十一日八七建局都字第四六九○七號函附八十七年十二月十六日會勘
    紀錄所示：「系爭土地所處地區，自來水公司稱配水管已埋設於鳳林路距側溝三
    公尺。台電公司會勘稱於鳳林路側架有高壓線路。都市計畫課會勘稱鳳林路現行
    寬度二九．九五公尺，目前作農業使用，兩旁設有排水溝。」另八十八年五月一
    日建局都字第一三四三○號復被告函亦以：「系爭三筆（含本件土地）土地，應
    部分屬公共設施完竣範圍，並經（鳳山）地政機關核算公共設施完竣範圍之面積
    為．．．同段一一八三號為九四○．七五平方公尺．．．．」等語。又原告前因
    不服被告核定八十八年度系爭土地地價稅六○、七八四元，申經復查，未獲變更
    ，提起訴願，亦遭駁回，提起行政訴訟，經本院以八十九年度訴字第二二八號另
    案判決在案，該案由高雄縣政府於八十八年七月九日，再重行會勘系爭土地，亦
    認定該地屬部分公共設施完竣範圍，有該會勘紀錄附該案原處分卷足佐；且原告
    於該案對鳳林路已施設排水溝、架設高壓線路之事實，亦不爭執；另該案受命法
    官於九十年五月七日會同被告、高雄縣鳳山地政事務所及高雄縣政府派員至現場
    履勘結果，系爭土地東臨三十米鳳林路計畫道路，西側及南邊之計畫道路尚未開
    闢，北邊為十五米忠孝東路計畫道路，鳳林路兩側均有排水溝設施，上開計畫道
    路圍成之街廓之間，尚有一條安和街既成道路，路上有電線桿，履勘當時有小貨
    車經過，該區他筆土地上亦見有住家，有勘驗筆錄附該案卷可資參辦，並經本院
    調閱該案全部卷宗詳查無訛。足見並無原告主張之無法通行貨車及自來水、電力
    未設施情形；堪認高雄縣政府建設局所為上揭有關公共設施完竣之會勘紀錄並無
    不實，則其會勘結果認系爭土地屬公共設施完竣範圍，揆諸上開公共設施完竣之
    認定規定，尚無不合。至系爭土地因地勢不平，遇雨或有積水現象，固經原告於
    本院八十九年度訴字第二二八號案件提出照片為證，並經原告於高雄縣政府所屬
    建設局八十七年十二月十六日會勘時提出記錄在案；然要屬原告利用系爭土地時
    ，是否應自行調整、改良地勢，與排水設施之路面配合之問題，與排水設施有無
    完成無涉。至於原告以系爭土地南邊、西側計畫道路尚未開闢，主張公共設施尚
    未完竣，既與前述街廓之定義有間，自無可採。
六、次查，系爭土地僅就前述九四○．七五平方公尺部分面積改課地價稅，其餘仍屬
    田賦範圍，乃因該地所處街廓僅東側鳳林路完成公共設施，其餘計畫道路均未完
    成公共設施使然，業據被告及高雄縣政府於上開本院八十九年度訴字第二二八號
    案件審理中陳明在卷，並經本院調卷查明屬實。則原告主張該街廓範圍內之安和
    路並無排水設施、週邊計畫道路尚未開闢，應認公共設施尚未完竣，不得改課地
    價稅云云，顯屬誤解，不足採信。
七、復按，依平均地權條例施行細則第三十六條第三項前段規定，公共設施完竣範圍
    係以道路兩旁鄰接街廓之一半深度為準；然若道路同側街廓之深度有顯著差異者
    或毗鄰地形特殊者，依上開條項後段規定，本得視實際情形，由縣（市）政府劃
    定之。而本件高雄縣政府依上開法令授權，邀集議會及各相關單位代表，共同開
    會研商，自行訂定都市計畫土地公共設施完竣範圍認定標準為凡臨十五米以下道
    路者，以二十米深度為認定完竣範圍，臨十五米以上道路者，以三十米深度為完
    竣區，有該認定事宜會議記錄附於復查卷可參；對於各種街廓深度及地形之差異
    顯已作更妥善而完整之考量，並更放寬公共設施完竣範圍之認定，被告及高雄縣
    政府所屬建設局依該會議記錄內容據以認定系爭土地公共設施完竣面積，自無違
    反比例原則之違法可言。至原告主張不應以鳳林路為鄰接街廓深度計算基礎，應
    以忠孝東路為基礎云云，則因忠孝東路雖已開闢，然尚未為公共設施，自無以該
    側道路為鄰接街廓深度計算基礎之理。況如認該忠孝東路亦屬公共設施完竣範圍
    ，則原告所應改課地價稅之範圍，自應比本件原處分所核定之課稅面積尚大，乃
    屬當然。是原告上揭主張，亦乏所據，核難憑採。
八、末查，高雄縣鳳山地政事務所據高雄縣政府認定之公共設施完竣範圍，本於職權
    依平均地權條例施行細則第三十八條規定，及地政機關對於此類完竣範圍係採圖
    解測量方式，予以計算系爭土地之課稅面積，並無違法可言，附此敘明。
九、綜上所述，原告前開主張，均無足取。是系爭土地所臨之鳳林路三十米計畫道路
    既已開闢，且能供貨車通行，自來水、電力亦已能接通、輸送，且排水系統已設
    施，並能排水，則高雄縣政府依權責認定係屬公共設施完竣地區，並依上開規定
    及會議記錄內容劃定本件完竣範圍後通報高雄縣鳳山地政事務所核算完竣面積後
    ，轉由被告依高雄縣政府認定標準及高雄縣鳳山地政事務所通報之土地清冊資料
    核課本件地價稅，已屬從寬，自無違反比例原則可言。揆諸前開規定，原處分並
    無違誤，訴願予以維持，亦無不合。從而，原告訴請撤銷訴願決定及原處分，為
    無理由，應予駁回。並不經言詞辯論為之。
十、據上論結，本件原告之訴為無理由，爰依行政訴訟法第二百三十三條第一項、第
    二百三十六條、第一百九十五條第一項後段、第九十八條第三項前段，判決如主
    文。
中　　　華　　　民　　　國    九十一　　年　  　三　　　月　　二十五　　日
                              高雄高等行政法院第三庭
                                          法      官  林石猛
右為正本係照原本作成。
如不服本判決，應於送達後二十日內，向本院提出上訴狀並表明上訴理由，如於本判
決宣示後送達前提起上訴者，應於判決送達後二十日內補提上訴理由書（須按他造當
事人人數附繕本）。
提起上訴應預繳送達用雙掛號郵票七份（每份三十四元）。
中　　　華　　　民　　　國    九十一　　年　  　三　　　月　　二十五　　日
                                          法院書記官  洪美智
附註：
行政訴訟法第二百三十五條（第一項、第二項）：
對於適用簡易程序之裁判提起上訴或抗告，須經最高行政法院之許可。
前項許可，以訴訟事件所涉及之法律見解具有原則性者為限。
